【裁判字號】    97,重訴,287
【裁判日期】    980318
【裁判案由】    侵權行為損害賠償
【裁判全文】
臺灣臺南地方法院民事判決             97年度重訴字第287號
原      告  丙○○
被      告  甲○○
                    現於台南監獄台南分監服刑中
訴訟代理人  乙○○
上列當事人間請求侵權行為損害賠償事件，經本院刑事庭以97年
度交重附民字第31號裁定移送審理，本院於民國98年3月4日言詞
辯論終結，判決如下：
    主     文
原告之訴及假執行之聲請均駁回。
訴訟費用由由原告負擔。
    事實及理由
一、原告主張略以：
（一）被告於民國97年4月5日晚上7時30分許，駕駛車牌號碼TZ-
      0169號自用小貨車，沿台南縣仁德鄉○○村○○路由西向
      東行駛欲返回其位在大德路1120號住處時，原應注意車輛
      行駛時駕駛人應注意車前狀況，並隨時保持必要之安全措
      施，並依道路標誌指示行駛，而依當時天候晴、夜間有照
      明、柏油路面乾燥、無缺陷、道路無障礙物、視距復屬良
      好，並無不能注意之情形，竟疏未注意，貿然提前向左駛
      入對向車道而逆向行駛，於行駛至大德路1122號前時，遂
      與由被害人陳坤進所騎乘之腳踏車發生碰撞（以下簡稱系
      爭交通事故），致被害人陳坤進人車倒地，受有頭部外傷
      合併硬腦膜下出血及顱內出血，嗣雖經送醫急救，仍因顱
      內出血合併中樞衰竭而死亡。原告為被害人陳坤進之配偶
      ，依該侵權行為法則請求被告賠償損害，茲就原告請求賠
      償之項目及金額，分別論述於下：
    1.被害人陳坤進之工作損失新台幣（下同）10,945,287元：
      被害人陳坤進為陸軍航空部隊之空勤檢驗士官長，每月支
      領薪資63,220元及空勤加給22,100元，合計每月支領薪資
      為85,320元，以一年12個月計算， 每年薪資1,023,840元
      ，而每年可支領之年終獎金為192,303元， 即被害人陳坤
      進之年收入為1,216,143元； 又被害人陳坤進現年49歲，
      依陸海空軍軍官士官服役條例規定得服役至58歲，即被害
      人陳坤進尚可在軍中服役9年，故被害人陳坤進9年之工作
      損失為10,945,287元。
    2.精神慰撫金300萬元： 被害人陳坤進遺有配偶即原告及二
      名子女，三人為被害人陳坤進至親，精神上異常痛苦，每
      人請求精神慰撫金100萬元，合計300萬元。
（二）聲明：
    1.被告應給付原告1,395,287元， 及自起訴狀繕本送達被告
      翌日起至清償日止，按週年利率百分之五計算之利息。
    2.訴訟費用由被告負擔。
    3.原告願供擔保，請准宣告假執行。
二、被告抗辯略以： 被告已給付證明書費460元及醫藥費53,072
    元（直接給付醫院）、喪葬費53萬元（直接給付葬儀社），
    而原告已領取強制責任險之保險給付150萬元，合計共2,083
    ,532元，應予扣除。並聲明求為：(1)駁回原告之訴，(2)如受
    不利之判決，願供擔保請求宣告免為假執行之判決。
三、得心證之理由：
（一）原告主張被告因過失肇致系爭交通事故並致被害人陳坤進
      死亡等情，為被告所不爭執，復據本院依職權調閱本院97
      年度交訴字第86號刑事卷宗查明，堪信原告此部分主張為
      真實。
（二）按因故意或過失，不法侵害他人之權利者，負損害賠償責
      任；汽車、機車或其他非依軌道行駛之動力車輛，在使用
      中加損害於他人者，駕駛人應賠償因此所生之損害；不法
      侵害他人致死者，被害人之父母、子女及配偶，雖非財產
      上之損害，亦得請求賠償相當之金額；民法第184條第1項
      前段、第191條之2前段、第194條分別定有明文。 本件被
      告過失不法侵害原告之配偶陳坤進致死，既堪認定，則被
      告依前揭規定，應對原告因而所受之損害，負損害賠償責
      任。茲就原告請求被告賠償之項目及金額，應否予以准許
      ，分述如下：
    1.被害人陳坤進喪失工作能力損失部分：
      (1)按不法侵害他人致死者，其繼承人得否就被害人如尚生
        存所應得之利益，請求加害人賠償，學者間立說不一。
        要之，被害人之生命因受侵害而消滅時，其為權利主體
        之能力即已失去，損害賠償請求權亦無由成立，則為一
        般通說所同認，參以我民法就不法侵害他人致死者，特
        於第192條及第194條定其請求範圍，尤應解為被害人如
        尚生存所應得之利益，並非被害人以外之人所得請求賠
        償（最高法院54年台上字第951號判例參照）。
      (2)經查，本件被害人陳坤進已死亡，其為權利主體之能力
        即已失去，揆諸前揭說明，原告依繼承之法律關係，請
        求被告賠償被害人陳坤進喪失工作能力之損失，難認有
        據。
    2.精神慰撫金300萬元：
      (1)按關於精神慰撫金之量定，應參酌兩造之身分、地位及
        經濟狀況並加害之情形與受傷之程度等，以為裁量之標
        準，最高法院91年度臺上字第717號民事判決參照。 本
        院審酌原告現年46歲 （民國52年1月29日出生），96年
        度所得資料為11,090元， 名下有共值657,704元之不動
        產及投資等情，有本院依職權調取稅務電子閘門財產所
        得調件明細表附卷可稽； 而被告現年44歲（民國53年3
        月14日生），學歷為國中畢業，系爭交通事故發生前在
        市場擺攤賣豬肉，收入並不穩定，96年度所得資料為33
        9,895元， 名下有1990年份及1992年份之汽車各一部，
        並無不動產等情，業據被告陳明，亦有本院依職權調取
        稅務電子閘門財產所得調件明細表附卷可稽。復審酌兩
        造之身分、地位等一切情狀，認原告請求其個人之精神
        慰撫金100萬元，尚屬合理。
      (2)另，被害人之二名子女並未起訴請求，且原告亦未於起
        訴狀上載明二名子女之姓名年籍，是原告此部分所為二
        名子女之精神慰撫金200萬元（每名子女100萬元）之請
        求，難認有據。
    3.綜上，原告得向被告請求之金額 為其個人之慰撫金100萬
      元，其餘之請求，均乏依據。
（三）復按保險人依本法規定所為之保險給付，視為被保險人損
      害賠償金額之一部分，被保險人受賠償請求時，得扣除之
      ，強制汽車責任32條定有明文。本件原告因系爭交通事故
      已請領之強制責任險理賠金為150萬元乙節， 為兩造所不
      爭執，且有國泰世紀產物保險股份有限公司保險理賠證明
      影本在卷可稽，應係事實。 則原告已領之理賠金150萬元
      應自其得向被告請求之金額中扣除，而原告得向被告請求
      之金額為100萬元，復如前述。 是原告得向被告請求之金
      額已低於其已領取之強制責任險之保險給付金額，則原告
      自不得以系爭交通事故受有損害再向被告請求侵權行為損
      害賠償。
（四）綜上所述，原告依侵權行為法則請求被告給付如其訴之聲
      明所示之損害賠償，為無理由，應予駁回。
五、本件事證已臻明確，兩造其餘攻擊防禦方法及所舉未經援用
    之證據，經本院斟酌後，認為均不足以影響本判決之結果，
    爰不一一論述，併此敘明。
六、原告既受敗訴判決，其假執行之聲請，即失所依據，應併予
    駁回。
七、據上論結，原告之訴，為無理由，依民事訴訟法第78條，判
    決如主文。
中    華    民    國    98    年    3     月    18    日
                        臺灣臺南地方法院民事第一庭
                                法  官  王 獻 楠
上為正本，係照原本作成。
如不服本判決，應於本判決送達後20日內提出上訴狀（須按他造
當事人之人數附繕本）。
中    華    民    國    98    年    3     月    18    日
                                書記官  李 靜 怡


司法院資訊處製作；財團法人民間司法改革基金會備份。
